【裁判字號】    89,台上,4931
【裁判日期】    890817
【裁判案由】    違反麻醉藥品管理條例
【裁判全文】
最高法院刑事判決                              八十九年度台上字第四九三一號
    上  訴  人  甲○○
                乙○○
    共      同
    選任辯護人  趙元昊律師（兼送達代收人）
右上訴人等因違反麻醉藥品管理條例案件，不服台灣高等法院中華民國八十七年五月
二十九日第二審判決（八十六年度上訴字第六○一七號，起訴案號：台灣板橋地方法
院檢察署八十五年度偵字第四三三七號），提起上訴，本院判決如左：
    主  文
原判決撤銷，發回台灣高等法院。
    理  由
本件原判決撤銷第一審關於上訴人乙○○非法販賣化學合成麻醉藥品及上訴人甲○○
部分科刑判決，改判仍論處甲○○共同連續非法販賣化學合成麻醉藥品；乙○○共同
非法販賣化學合成麻醉藥品，均累犯罪刑，固非無見。
惟查：(一)依刑事訴訟法第一百五十六條第二項規定，被告雖經自白，仍應調查其他必
要之證據，以察其是否與事實相符。立法目的乃欲以補強證據擔保自白之真實性；亦
即以補強證據之存在，藉之限制自白在證據上之價值。而所謂補強證據，則指除該自
白本身外，其他足資證明自白之犯罪事實確具有相當程度真實性之證據而言。雖其所
補強者，非以事實之全部為必要，但亦須因補強證據與自白之相互作用，而足使犯罪
事實獲得確信者，始足當之。甲○○固於警訊中自白：「如有人向林熀城購買安非他
命，我就幫他送到交易地點。我共替林熀城送了五次，其中有三次是送給綽號『阿榮
』之男子，第一次『阿榮』向林熀城購買了新台幣（下同）一千元、第二次為三千元
、第三次四千元，我均送到新莊新樹路附近，第四次我送到北市○○路給綽號『大頭
』之男子，我向大頭收了壹萬元、第五次我送安非他命到板橋華江橋頭給綽號『雅惠
』之女子，我收了五千元，另有綽號『阿志』『阿龍』之男子到警方查獲地來購買安
非他命，由我交給他們，我均向他們各收取五千元」（見八十五年度偵字第四三三七
號卷第二十一頁），然林熀城於警訊中供稱：「我曾於民國八十五年二月十二日在現
住處拿一小包（三千元）賣予甜甜，另於同年二月八日我叫甲○○送三小包（約三克
、五千元）給一綽號『雅惠』，約在板橋市○○路、文聖街口交易」「綽號『雅惠』
之女子，是先由我邀約她是否願意合資購買安非他命，結果她願意，並出資五千元，
是由甲○○去向她收錢來，再交予綽號『阿松』之張振松去購買安非他命，『阿松』
拿回來之安非他命，再分予『雅惠』三公克之安非他命，也是由甲○○交予『雅惠』
，我沒有經手」（見同上卷第十三頁背面、十五頁）。足證甲○○上開自白核與林熀
城所供諸多不符。況甲○○於第一審法院調查時即改稱：「是我們一起合夥買的，…
…這幾次他們有出錢，所以才拿去給他們」（見一審卷第四十二頁背面、四十三頁）
。乃原審未調查其他必要之證據，以察甲○○自白是否與事實相符，僅憑上開甲○○
之自白及林熀城所為與該自白不相符合之供詞，為論處甲○○共同連續非法販賣化學
合成麻醉藥品罪之證據，自有調查未盡及理由不備之違法。(二)證據之證明力雖由法院
自由判斷，然證據之本身存有瑕疵，或對於待證事實不足以供證明之資料，而事實審
仍採為判決基礎，則其自由判斷之職權行使，即不得謂非逾越範圍。乙○○於警訊中
固供稱：「我曾在八十五年二月十二日幫林熀城送一千元之安非他命給一綽號『阿榮
』之男子，交易地點在新莊市○○路附近」（見八十五年度偵字第四三三七號卷第十
八頁背面），然其復稱：「（問：林熀城為何提供安非他命給你吸食﹖）我們是相互
提供安非他命。無代價」（見同上卷第十八頁），且甲○○於警訊中亦僅證稱：「…
…乙○○則是和我一樣幫林熀城送安非他命」（見同上卷第二十二頁）。依上開乙○
○之供述及甲○○之證言，似不足證明乙○○係為獲得林熀城免費提供安非他命予己
吸用而代送安非他命予綽號『阿榮』者，亦不足認定乙○○送交安非他命予綽號『阿
榮』後，並負責收取價款交付林熀城之事實。乃原判決於事實欄記載「而乙○○……
依林熀城之指示交付安非他命一包予綽號『阿榮』者之男子，並負責收取價款交付林
熀城，而林熀城則免費提供安非他命吸用」，要難謂為適法。(三)被告之自白，須非出
於強暴、脅迫、利誘、詐欺、違法羈押或其他不正方法，且與事實相符者，始得採為
證據，如果被告之自白，係出於不正之方法，並非自由陳述，即其取得自白之程序，
已非適法，則不問自白內容是否確與事實相符，因其非係適法之證據，即不能採為判
決之基礎，故審理事實之法院，遇有被告對於自白提出刑求或係以其他不正方法取得
之抗辯時，應先於其他事實而為調查。上訴人等於原審調查時均抗辯稱：「（問：為
何在警察訊問時承認﹖）我被警察刑求」（見原審卷第五十一頁）。乃原審對於上訴
人等此項抗辯，是否實在，全未調查，遽以上訴人等在警訊中之自白資為論處罪刑之
依據，自有調查未盡及理由不備之違誤。(四)依法務部調查局八十六年七月七日陸字
第八六○四八八五九號檢驗通知書（附一審卷第六十二頁）所載：「甲○○案，結晶
一包，送驗結晶經檢驗結果係甲基安非他命，淨重九‧八七公克（包裝重七‧二五公
克）」。乃原判決於附表二編號一記載「安非他命，五小包、一小瓶（共毛重一○‧
二公克、淨重五‧六公克）」，其事實之認定顯與卷內資料不符，亦有未合。以上或
為上訴人等上訴意旨所指摘，或為本院得依職權調查之事項，應認原判決有發回更審
之原因。
據上論結，應依刑事訴訟法第三百九十七條、第四百零一條，判決如主文。
中      華      民      國    八十九    年      八      月     十七     日
                              最高法院刑事第三庭
                                  審判長法官  陳  錫  奎
                                        法官  洪  清  江
                                        法官  吳  昆  仁
                                        法官  李  伯  道
                                        法官  邵  燕  玲
      右正本證明與原本無異
                                              書  記  官
中      華      民      國    八十九    年      八      月    二十二    日


司法院資訊處製作；財團法人民間司法改革基金會備份。
